臺灣高雄地方法院刑事判決　　　　　　　　　　　　　　九十一年度訴緝字第九號
　　公　訴　人　臺灣高雄地方法院檢察署檢察官
　　被　　　告　甲○○
　　指定辯護人　本院公設辯護人丙○○
右列被告因偽造貨幣案件，經檢察官提起公訴（八十八年度偵字第二六０七五號），
本院判決如左：
    主  文
甲○○意圖供行使之用而交付偽造之通用紙幣於人，處有期徒刑參年貳月。
扣案之偽造通用紙幣貳佰捌拾張（面額均為新台幣壹仟元，號碼均為ＢＲ二０七五一
三ＪＸ），均沒收。
    事  實
一、緣丁○○（業經本院於民國（下同）九十年九月二十八日以九十年度訴緝字第一
    一０號判處有期徒刑三年二月，並經臺灣高等法院高雄分院於九十年十二月二十
    一日以九十年度上訴字第一七六五號判決上訴駁回）與友人乙○○（業經本院於
    九十年七月十八日以九十年度訴字第四四三號判處有期徒刑三年二月，並經臺灣
    高等法院高雄分院於九十一年一月十五日以九十年度上訴字第一四七三號判決上
    訴駁回）係朋友關係，丁○○因知悉其友人甲○○（綽號麥可）有管道可購買偽
    造之新台幣（下同）鈔票，丁○○乃與乙○○共同基於意圖供行使之用而收集偽
    造通用新台幣紙鈔之犯意聯絡，二人先於八十八年九月初某日，與甲○○相約在
    高雄市○○○路二三一號十二樓之一會面洽談購買偽鈔事宜，並檢視甲○○所出
    示其台中地區綽號「阿吉」之不詳姓名友人偽造完成之一千元及五百元鈔票各一
    張後，約定以一千元真鈔換取四千元偽鈔之比例交易，惟交易數量尚未確定，甲○○再於同年月十一日晚上十時許，與乙○○、丁○○在高雄市○○○路七十八
    號乙○○經營之精捷三Ｃ電腦廣場會面洽談購買偽鈔及交貨事宜，最後約定乙○○、丁○○以七萬元向甲○○購買二十八萬元偽鈔，由乙○○出資七萬元，甲○○應於二、三日內交貨，丁○○於同年月十二日又撥打甲○○之行動電話000
    000000號通知甲○○，乙○○確定以七萬元購買二十八萬元偽鈔，甲○○
    即意圖供行使之用，與印製偽鈔之綽號「阿吉」者接洽購買事宜，甲○○並於八
    十八年九月十四日在台中市○○路統聯客運車站前，向不知情之不詳姓名司機領
取綽號「阿吉」者所託運之偽鈔包裹而收集後，即轉赴台中縣新社鄉新社郵局，
    委由不知情之郵局承辦人員，以快捷郵件寄出上開裝盛偽鈔之包裹一個交付予丁○○，並在該郵件包裹上記載「收件人丁○○，寄件人蔡麗珍（即甲○○之母）
    ，台中縣台中新社郵政八號信箱，行動電話號碼000000000號」等文字
    ，並隨即通知丁○○其已將偽鈔寄出當日即可收到等語，而丁○○於接獲通知後
    ，因急於取得偽鈔交付乙○○，乃以電話向台灣南區郵政管理局查詢，確定郵件
    已於同年九月十四日晚上九時許寄達後，即於同日晚上央請不知情之戊○○（業
    經本院於九十年七月十八日以九十年度訴字第四四三號判決無罪，並經臺灣高等
    法院高雄分院於九十一年一月十五日以九十年度上訴字第一四七三號判決上訴駁
    回）駕車陪同其前往郵局提領該包裹，嗣丁○○於當日晚上九時五十分許至台灣
    南區郵政管理局領取該批偽鈔而收集後，走出郵局門口，正欲離去時，旋為現場
    埋伏之調查人員當場查獲，並扣得號碼均為ＢＲ二０七五一三ＪＸ之一千元偽鈔
    二百八十張，總額為二十八萬元，又循線於同日晚上十時四十五分許，在高雄市
    中華、六合路口附近，將等候該批偽鈔之乙○○拘提到案。
二、案經法務部調查局高雄市調查處移送台灣高雄地方法院檢察署檢察官偵查起訴。
    理  由
一、訊據被告甲○○否認右揭犯行，辯稱：是我朋友丁○○說他朋友「阿吉」會拿東
    西給我，我們約在台中某路口，當時丁○○有跟「阿吉」講我的車號，「阿吉」
    在該路口看到我的車就把東西拿給我，我再寄給丁○○，我不知道裡面是偽鈔云
    云。經查：
（一）右揭犯罪事實，業據被告甲○○及同案被告丁○○於法務部調查局訊問時坦承
      不諱，被告於法務部調查局訊問時供稱：「（問：你與丁○○、乙○○有無實
      際以真鈔購買偽鈔？）我與丁○○、乙○○研議購買偽鈔花用，‧‧‧我將千
      元及五百元偽鈔於九月十一日拿給丁○○、乙○○檢視，楊、莊二人即決定購
      買千元偽鈔，同時與我敲定以一比四的比例，九月十二日丁○○即打我的行動
      電話通知我，乙○○要以七萬元購買二十八萬元偽鈔」、「（問：你仲介丁○○、乙○○購買千元偽鈔，交貨經過情形？）九月十二日我接獲丁○○通知所
      要購買的偽鈔數量時，即與綽號阿吉仔聯絡，九月十四日我依與阿吉仔之約定
      前往台中中港路統聯客運站向司機索取阿吉仔托運的小包裹，我再將前述偽鈔
      於當日拿到台中縣新社郵局以快捷交寄方式寄到高雄市○○○路三三一號十二
      樓之二給丁○○收，同時與丁○○電話聯絡通知已將偽鈔寄出」、「（問：丁○○、乙○○急需購買偽鈔使用，你是否知悉係做何用途？）據我所知，乙○○急需用偽鈔支付購買電腦貨款，至於丁○○與乙○○如何分贓並不清楚」（
      見八十八年度偵字第二六０七五號偵查卷第十二頁反面至第十四頁反面）等語
      ，同案被告丁○○於法務部調查局訊問時供稱：「（問：你與乙○○向麥可購
      買之偽鈔，如何交貨？）八十八年九月十一日晚上麥可．．．再度前往高雄找
      我洽談購買偽鈔事宜，我遂率麥可前往高雄市○○○路七十八號精捷３Ｃ電腦
      廣場與乙○○會面洽談購買偽鈔交貨事宜，當時約晚上十點多，當時我因缺少
      現金臨時決定不買，乙○○則同意出資七萬元向麥可購買偽鈔，並約定近二、
      三日內交貨。八十八年九月十四日麥可打我的行動電話通知我已於上午十一時
      許將偽鈔交郵局以快捷郵件寄至高雄，收件人為丁○○」、「我接獲麥可通知
      所購買之偽鈔已經寄出後，便打電話向郵政南管局查詢郵件送達時間，獲知最
      遲當日晚間十時許就可收到前述郵件，但我仍於下午六時許及七時許分別打電
      話向郵局查詢郵件是否送到，並表明將親自前往領取．．．」等語綦詳（見八
      十八年度偵字第二三一０七號偵查卷第三頁反面至第五頁），復於偵查中供稱
      ：「（問：有否在台中向麥可買偽鈔？）當時麥可有拿樣本給我，但當時我向
      麥可說如果我有錢我要買三萬元，後來是乙○○向麥可買七萬元，原本麥可要
      到高雄把偽鈔拿給乙○○，後因麥可有事不能下來，所以郵寄到九如二路戊○○公司，麥可交代我轉交給乙○○」等語明確，又同案被告乙○○亦於法務部
      調查局訊問中供稱：「丁○○曾於八十八年九月初向我表示要向我借錢買假鈔
      在市面上使用，如此會有暴利，屆時會給我豐厚利息，我為確定丁○○確實能
      買到假鈔以保障我借給他的錢，有豐厚利息回收，故我要求要看到假鈔才借錢
      ．．．」等語（見八十八年度偵字第二三一０七號偵查卷第十頁正面）。而被
      告於本院審理中亦供稱：「調查員並未刑求或以不正方法逼供」等語（見本院
      九十一年二月十九日審判筆錄），且經核被告與上開同案被告乙○○、丁○○
      所供述之情節大致相符，足證被告於調查局訊問時所為之自白供述應為真實可
      採。
（二）扣案之右開二百八十張千元紙鈔經送鑑定結果，均屬偽鈔，此有中央銀行發行
      局八十九年五月八日（八九）台央發字第０三００一二七００號函及台灣銀行
      總行八十九年五月十二日（八九）銀發乙字第０八七四八號函各一紙附卷可稽
      。又台中縣台中新社郵政八號信箱承租名義人為甲○○之母親蔡麗珍，而行動
      電話號碼000000000號承租人為甲○○之兄弟留全憶，此有東勢郵局
      八十九年五月二十六日八九三四○○六號函及中華電信股份有限公司八十九年
      六月十二日中信南服字第壹○五七號函在卷足考。蔡麗珍經本院九十年度訴字
      第四四三號審理時傳訊未到庭，另證人留全憶於調查局訊問時供述該行動電話
      為其所申請，但不知其兄弟即被告甲○○有無涉及偽鈔之犯罪等語，顯見該偽
      鈔郵件確係被告甲○○所寄發無訛。
（三）由上開被告甲○○與同案被告丁○○之供詞，足證同案被告乙○○係本件偽鈔
      買賣之出資者，而同案被告丁○○則係擔任購買偽鈔時與被告聯絡購買事宜及
      取貨等工作。被告及丁○○二人與乙○○為朋友關係，素無嫌隙，衡情應無設
      詞誣陷乙○○之理。況乙○○在洽談購買偽鈔之過程，自始至終均參與討論，
      其於調查局調查時並供稱：於九月十四日晚上九時許，我主動打三次電話聯絡
      丁○○，目的是催促丁○○趕快拿假鈔給我看，丁○○約我在六合路與中華路
      口看假鈔等語（見八十八年度偵字第二三一０七號偵查卷第十一頁及反面），
      可見乙○○對於該偽鈔買賣甚為關切，異於常情，其與丁○○間應非單純借款
      七萬元之關係而已，是前揭被告甲○○、丁○○供稱：乙○○以七萬元購買偽
      鈔等語，應可採信。
（四）同案被告丁○○雖於臺灣高等法院高雄分院九十年度上訴字第一四七三號審理
      時供稱：我跟甲○○說要買二十八萬元的偽鈔，因為我欠乙○○錢，我再向乙○○借七萬元，要買偽鈔還給乙○○十五萬元，談偽鈔時乙○○不在場云云，
      核與其在臺灣高等法院高雄分院九十年度上訴字第一七六五號偽造貨幣案件一
      審及上訴審調查中供稱：該批偽鈔是乙○○所購買，甲○○以我名義寄送等語
      及調查局訊問時供述之情節迥異，丁○○於臺灣高等法院高雄分院九十年度上
      訴字第一四七三號審理中翻異之詞，顯係迴護同案被告乙○○，殊難採信。另
      證人郭俊億於臺灣高等法院高雄分院九十年度上訴字第一四七三號審理中證稱
      ：八十八年間，乙○○跟我借六、七萬元，沒有說錢的用途，他給我一個帳號
      ，第二天錢就還我了，案發後，乙○○告訴我錢是丁○○要用的等語，僅能證
      明本件購買偽鈔之現款係乙○○向證人郭俊億所借，但不能證明乙○○無購買
      偽鈔犯行。
（五）證人即參與查獲本案之調查局人員李倡仁於臺灣高等法院高雄分院九十年度上
      訴字第一七六五號調查時到庭證稱：「（被告是否在未領包裹之前就被你們逮
      捕？）當天被告一直打電話給郵局問包裹是否到了沒有，我們接獲線報就到郵
      局附近埋伏，我們是等被告領完包裹之後在警衛室門口把他逮捕．．．因為事
      先我們也不認識丁○○，萬一逮錯人怎麼辦，所以我們等被告領完包裹之後，
      我有問他是否是丁○○之後才逮捕的」等語（見該案卷第三十一頁、三十二頁
      ），而證人李倡仁供前具結擔保證言真實，衡情應無干冒偽證罪刑責自陷於不
      利之理，參以同案被告丁○○於臺灣高等法院高雄分院該案訊問時亦自承：伊
      領取包裹時，調查人員有在場，但並未表明身分等語（見該案卷第三十二頁）
      ，是證人李倡仁之證詞應屬可採，該偽鈔郵件既已移入同案被告丁○○持有中
      ，堪認其犯行已達收集「既遂」之程度。
（六）綜上所述，被告甲○○所辯，顯係事後卸責之詞，不足採信，本件事證明確，
      其犯行洵堪認定。
二、按廣義之貨幣固可包含硬幣及紙幣，惟刑法上偽造貨幣罪章各條所稱之貨幣，係
    專指國家鑄造發行之硬幣而言。又中央銀行所發行之新台幣幣券，既經政府訂為
    法幣，具有強制流通之性質，自屬刑法上所稱之通用紙幣（司法院院字第一五０
    二號解釋、最高法院六十三年台上字第二一九四號判決、二十八年上字第八九六
    號判例意旨參照）。核被告甲○○所為，係犯刑法第一百九十六條第一項意圖供
    行使之用而交付偽造之通用紙幣於人之罪，其於交付前之意圖供行使之用而收集
    偽造通用紙幣之低度行為，應為意圖供行使之用而交付偽造之通用紙幣於人之高
    度行為所吸收，不另論罪。審酌被告正值年輕力壯階段，不思以正當方法賺取財
    物，竟因一時貪念意圖供行使之用而交付偽造之通用紙幣於人，損害他人並擾亂
    國家金融秩序，惡性非輕，及犯後未能坦白承認，竟仍飾詞圖辯等一切情狀，爰
    量處如主文所示之刑，以示懲儆。扣案之偽造通用紙幣貳佰捌拾張（面額均為新
    台幣壹仟元，號碼均為ＢＲ二０七五一三ＪＸ），應依刑法第二百條規定宣告沒
    收，至扣案之信封雖係用以裝偽鈔之物，惟與本件犯行無直接關係，爰不另為沒
    收之諭知。
據上論斷，應依刑事訴訟法第二百九十九條第一項前段，刑法第第一百九十六條第一
項、第二百條，罰金罰鍰提高標準條例第一條前段，判決如主文。
中      華      民      國    九十一    年      三      月      五      日
                                  臺灣高雄地方法院刑事第三庭
                                      法  官  孫  啟  強
右正本證明與原本無異。
如不服本判決，應於判決送達後十日內，向本院提出上訴狀。
                                      書記官  盧  雅  婷
中      華      民      國    九十一    年      三      月      五      日
附錄本判決論罪科刑之法條：
刑法第一百九十六條第一項：
行使偽造、變造之通用貨幣、紙幣、銀行券或意圖供行使之用而收集或交付於人者，
處三年以上十年以下有期徒刑，得併科五千元以下罰金。
